臺灣高等法院高雄分院刑事判決　　　　　　　　　　九十一年度上訴字第三六四號
　　上　訴　人
　　即　被　告　乙○○
　　上　訴　人
　　即　被　告　甲○○
右上訴人因偽證案件，不服臺灣高雄地方法院八十八年度訴字第三二四號中華民國九
十一年一月十七日第一審判決（起訴案號：臺灣高雄地方法院檢察署八十七年度偵字
第六五九九號），提起上訴，本院判決如左：
      主  文
上訴駁回。
      事  實
一、乙○○明知陳繡鸞分別於民國八十三年十月一日及同年十一月七日，向丙○○借
    款新臺幣（下同）一百五十萬元及九十萬元，嗣陳繡鸞將二百四十萬元轉借匯予
    乙○○，實際上並無乙○○向丙○○借貸上開款項之情事；又甲○○明知其簽發
    如附表所示支票係借予乙○○夫婦，亦無曾由乙○○之夫林榮進轉交予丙○○之
    情事。詎乙○○、甲○○於臺灣高雄地方法院執行該院八十五年度訴字第九八五
    號丙○○請求陳繡鸞清償借款民事事件審判時，於八十五年六月廿一日下午二時
    四十分許以證人之身分到庭作證，乙○○就該案案情有重要關係之上開款項是否
    為其向丙○○所借事項，竟供前具結，而為虛偽陳述：「上開款項係其向丙○○
    所借，並非向陳繡鸞借錢」云云，另甲○○就該案案情有重要關係之前揭支票是
    否由乙○○之夫林榮進交付予丙○○事項，亦供前具結，而為虛偽陳述：「乙○○之夫林榮進曾向伊借票，伊亦曾偕林榮進至陳繡鸞住處，由伊簽發前揭支票，
    再由林榮進轉交在場之丙○○，當時丙○○並沒有說要陳繡鸞負責」云云，均足
    以影響法院裁判該案之正確性（該案之一、二審裁判，均判決丙○○敗訴）；嗣
    經丙○○上訴最高法院，乃撤銷發回本院八十六年度上更（一）字第一二一號審
    理，而本院該案更審中囑託台灣澎湖地方法院於八十七年四月二十一日傳訊乙○○、甲○○，乙○○始改稱：「上開款項係伊向陳繡鸞所借」等語，甲○○則改
    稱：「因借票予林榮進，從澎湖協同林榮進至陳繡鸞住處處理換票事由，當天只
    有伊開出支票，並沒有將要換之支票取回」等語，嗣經本院該案更審改判丙○○
    勝訴。
二、案經丙○○告發由臺灣高雄地方法院檢察署檢察官偵查起訴。
      理  由
一、訊據上訴人即被告乙○○、甲○○固均坦承於前揭時、地，於原審八十五年度訴
    字第九八五號丙○○請求陳繡鸞清償借款民事事件審理時，供前具結各為上開證
    詞之陳述等情，惟均否認有何偽證犯行；被告乙○○辯稱：因伊係透過陳繡鸞向
    丙○○調錢，以為錢都是丙○○的，才為上開證言，伊非故意偽證云云；被告甲○○則辯稱：伊有開五張支票拿給林榮進，轉交給丙○○，而附表支票係在澎湖
    交給林榮進，伊只是單純借票，並無故意偽證云云。然查：
  (一)右揭時、地，確係陳繡鸞向其借款二百四十萬元，實際上並非乙○○所借，另附
    表所示支票亦非由林榮進在陳繡鸞住處，交付給伊等事實，業據告發人丙○○迭
    於偵查、原審指陳綦詳，復有告發人台灣中小企業銀行存褶摘印本二紙，九十萬
    元匯款申請書影本等件附於本院八十六年度上更 (一)字第一二一號清償借款民
    事卷宗（見偵卷第六七至七三頁所附之該案判決書），及附表所示支票影本一紙
    在卷可稽（見偵查卷第三六頁）。
  (二)被告乙○○於偵查中供承：「丙○○並無直接匯錢給伊」等語（見偵查卷第二七
    頁），於本院八十六年度上更（一）字第一二一號更審中所囑託台灣澎湖地方法
    院於八十七年四月二十一日訊問，業已陳明「系爭款項是伊向陳繡鸞所借‧‧‧
    ，沒有向丙○○借」等語（見偵卷第六十頁），嗣於原審審理中亦肯認此情（見
    原審卷第十六頁），核與原審被告陳繡鸞於原審所供「乙○○向伊借錢，因伊沒
    有錢而轉向丙○○借；一百五十萬係伊領出，再匯入乙○○帳戶，九十萬是丙○○匯入伊戶頭，伊匯入乙○○帳戶」（見原審卷第五、九頁）等情相符，又上開
    款項若係被告乙○○向告發人所借，參諸社會交易之經驗法則，丙○○逕予匯入
    被告乙○○帳戶即可，告發人何須多此一舉（先匯予陳繡鸞，再由陳繡鸞匯給乙○○），此外亦無任何具體事證，足以佐認上開款項確係被告乙○○直接向告發
    人所借之情，堪認被告乙○○明知陳繡鸞向告發人借款一百五十萬元及九十萬元
    ，係陳繡鸞將此款項轉借匯予其本人，實際上並無被告乙○○向告發人借貸上開
    款項之事實。
  (三)被告甲○○於原審固先辯以：「附表支票有交給林榮進，再交給丙○○」云云，
    而證人林榮進（乙○○之夫）、曾耀乾（陳繡鸞之夫）亦附合其說（見原審卷第
    十七、十八頁），但此情已為告發人迭於原審當庭否認在卷（見原審卷第十七、
    十八、五七、六七頁），且被告甲○○前於偵查中業已供承：「一百五十萬元支
    票伊拿給林榮進，林榮進拿給陳繡鸞」等語（見偵查卷第三四頁），嗣於原審亦
    供明：「一百五十萬支票不是在陳家開的，是在澎湖開給林榮進的；有無交給丙○○並不知情」等語（見原審卷第二七、三一頁）。至於被告甲○○於本院改稱
    其在陳繡鸞住處係開立五張各五十萬元支票交給林榮進，轉交告發人云云（見本
    院卷第三八頁），惟被告甲○○於原審即就其開立支票數額，前後所供亦不一（
    先稱五張支票，繼稱三張支票，又稱四張支票，見原審卷第二六、四三、五六頁
    ），益徵被告甲○○顯有畏罪情虛，臨訟設詞之情，足認被告甲○○亦屬明知其
    簽發如附表所示支票係借予乙○○夫婦，並無曾由林榮進轉交予告發人之事實。
  (四)被告乙○○、甲○○於臺灣高雄地方法院執行該院八十五年度訴字第九八五號丙○○請求陳繡鸞清償借款民事事件審判時，於八十五年六月廿一日下午二時四十
    分許以證人之身分到庭作證，確有供前具結陳述上開證言一節，亦有被告二人前
    述證言筆錄影本在卷可稽（見偵卷第十三頁反面、第十四頁），又原審被告陳繡
    鸞於上開民事事件係以其非該案原告丙○○所指之借款人之情抗辯，而被告乙○○前述陳述證言，則係用以證明其係借款人，另被告甲○○前述陳述證言，則欲
    用以佐證乙○○所稱其係持甲○○支票向該案原告丙○○借款等情，是被告二人
    前開證言，攸關該案原告丙○○對陳繡鸞提起清償借款訴訟中之重要爭點，均屬
    原審上開民事事件於案情有重要關係之事項甚明。而被告二人上開不實證言，足
    以影響法院裁判該案之正確性，亦即該案之一、二審裁判，均判決告發人敗訴，
    嗣經告發人上訴最高法院，乃撤銷發回本院八十六年度上更（一）字第一二一號
    審理，並改判告發人勝訴等情，亦有各案民事判決書在卷足佐，見偵查卷第七至
    十二，三九至四六，六七至七三頁）。
  (五)綜上所述，被告二人所辯上情，均屬事後卸責之詞，不足採信，本件事證明確，
    被告乙○○、甲○○前揭偽證犯行，堪以認定。
二、按刑法第一百六十八條規定，證人依法作證時，對案情有重要關係之事項，為虛
    偽之陳述，應負偽證罪責，而所謂「虛偽之陳述」，係證人對於所知實情故作與
    真正之事實相悖之陳述，而該陳述足以陷偵查或審判於錯誤之危險，至於案情有
    重要關係之事項，係指該事項之有無，足以影響裁判之結果者而言。故核被告二
    人係屬證人，於執行審判職務之公署審判時就案情有重要關係之事項，供前具結
    而為虛偽陳述所為，均犯刑法第一百六十八條之偽證罪。
三、原審因而適用刑法第一百六十八條之規定，並審酌被告二人之素行、犯罪之動機
    、手段、所為妨害司法審判之正確性及其二人犯後坦承部分犯行，態度尚稱良好
    等一切情狀，各量處有期徒刑三月。原審判決認事用法，經核尚無不合，量刑亦
    屬允當。被告二人仍執前詞否認偽證犯行，提起上訴指摘原判決不當，均無理由
    ，應予駁回。至於被告甲○○於本院審理時聲請宣告緩刑云云（見本院卷第五二
    頁），經查被告甲○○前揭偽證犯行，妨害司法審判之正確性，導致告發人先前
    一、二審裁判結果敗訴，且被告甲○○復未提出任何足以證明其經此刑之宣告後
    ，已無再犯之虞，而認以暫不執行為適當之具體事證，以供本院審酌，是其聲請
    緩刑宣告，自非有理，爰不併予宣告緩刑，附此敘明。
四、被告乙○○經合法傳喚，於審判期日無正當理由不到庭，不待其陳述逕行判決。
據上論斷，應依刑事訴訟法第三百六十八條、第三百七十一條，判決如主文。
本案經檢察官林應華到庭執行職務。
中    華    民    國     九十一     年       四       月      二十二    日
                              臺灣高等法院高雄分院刑事第六庭
                                  審判長法官  王憲義
                                        法官  謝靜雯
                                        法官  張意聰
右正本證明與原本無異。
如不服本判決應於收受本判決後十日內向本院提出上訴書狀，其未述上訴理由者，
並得於提起上訴後十日內向本院補提理由書狀（均須按他造當事人之人數附繕本)「
切勿逕送上級法院」。
                                      書記官  王婉蓉
中    華    民    國     九十一     年       四       月     二十四     日
附錄本判決論罪科刑法條全文：
刑法第一百六十八條
於執行審判職務之公署審判時或於檢察官偵查時，證人、鑑定人、通譯於案情有重要
關係之事項，供前或供後具結，而為虛偽陳述者，處七年以下有期徒刑。
附表：
發票人  面額（新台幣）  付款人             支票號碼       發票日
甲○○  壹佰伍拾萬元    澎湖區漁會信用部    000000  0十四年一月十日
                                                              Ｋ
